【裁判字號】    97,訴,354
【裁判日期】    970530
【裁判案由】    違反毒品危害防制條例
【裁判全文】
臺灣嘉義地方法院刑事判決               97年度訴字第354號
公  訴  人  臺灣嘉義地方法院檢察署檢察官
被      告  甲○○
上列被告因違反毒品危害防制條例等案件，經檢察官提起公訴（
97年度毒偵字第219、415號），本院合議庭裁定由受命法官獨任
行簡式審判程序，判決如下：
    主  文
甲○○施用第二級毒品，累犯，處有期徒刑肆月。又施用第一級
毒品，累犯，處有期徒刑捌月。又施用第一級毒品，累犯，處有
期徒刑拾月；扣案之海洛因壹包（海洛因驗餘淨重零點參柒公克
）沒收銷燬之，上開毒品外包裝袋壹個、研磨機、磅秤各壹台及
攪拌杯壹個，均沒收。應執行有期徒刑壹年陸月；扣案之海洛因
壹包（海洛因驗餘淨重零點參柒公克）沒收銷燬之，上開毒品外
包裝袋壹個及研磨機、磅秤各壹台、攪拌杯壹個，均沒收。
    事  實
一、甲○○前因施用毒品案件，經本院以89年度毒聲字第1745號
    裁定令入戒治處所施以強制戒治1年，嗣經本院以91年度毒
    聲字第277號裁定停止強制戒治，所餘期間付保護管束，於
    民國91年6月7日出監，而於91年7月14日保護管束期滿，未
    經撤銷，視為強制戒治期滿，刑事訴追部分，先後經本院各
    判處有期徒刑1年2月、1年6月，並均經臺灣高等法院臺南分
    院駁回上訴確定，裁定應執行有期徒刑2年6月確定，於93年
    3月17日假釋，又因施用毒品之毒品危害防制條例等案件，
    先後經本院各判處有期徒刑10月及1年確定，而與上揭撤銷
    假釋之殘刑接續執行，於96年8月24日執行完畢。猶不知悔
    改，於強制戒治執行完畢釋放後，分別為下列犯行：
  (一)基於施用第2級毒品甲基安非他命之犯意，於96年11月1或2
    日某時，在嘉義市○區○○里○○路186巷27號3樓2住處，
    以將甲基安非他命置入玻璃球內，加熱燒烤吸食煙霧之方式
    ，施用甲基安非他命1次。又基於施用第1級毒品海洛因之犯
    意，於96年11月5日上午某時，在上揭住處，以將海洛因加
    水溶解後，再用針筒注射身體之方式，施用海洛因1次。嗣
    於96年11月5日13時35分許，在嘉義市○○路與南京路口為
    警盤查，於同日14時45分許，經警徵得其同意採尿送驗，呈
    甲基安非他命及嗎啡陽性反應。
  (二)另基於施用海洛因、甲基安非他命之犯意，於97年2月26日
    中午某時，在上揭住處，以將海洛因、甲基安非他命加水溶
    解後，再用針筒注射身體之方式，同時施用海洛因、甲基安
    非他命1次。嗣於同日13時10分許，在嘉義市○○路186巷27
    號地下室，為警在其身上扣得其所有供施用毒品所用之海洛
    因1包，並於同日13時15分許，徵得其同意後，在其上揭住
    處住處執行搜索，當場扣得其所有供施用毒品所用之研磨機
    、磅秤各1台及攪拌杯1個，而於同日16時30分許，經警徵得
    其同意採尿送驗，呈嗎啡及甲基安非他命陽性反應。
二、案經嘉義市警察局第一分局報請臺灣嘉義地方法院檢察署檢
    察官偵查起訴，經本院合議庭裁定由受命法官獨任行簡式審
    判程序。
    理  由
一、訊據被告甲○○對於上揭犯行，於本院準備程序及審理時均
    坦承不諱（見本院卷第30、39-41頁），並有照片2張、搜索
    同意書1份及搜索扣押筆錄2份附卷可參（見警卷第1卷第8頁
    、第2卷第8-10頁）。且被告於96年11月5日14時45分許、97
    年2月26日16時30分許，分別經警採尿送驗，均呈嗎啡及甲
    基安非他命陽性反應，有正修科技大學超微量研究科技中心
    檢驗報告、代號與真實姓名對照表、高雄市立凱旋醫院濫用
    藥物成品檢驗鑑定書、尿液送驗姓名對照表各1份附卷可稽
    （見警卷第1卷第5、7頁、第2卷第16頁、97年度毒偵字第41
    5號卷第29頁）。另97年2月26日扣案疑似海洛因之白粉1包
    ，經送鑑定結果確含有海洛因成分，海洛因驗餘淨重0.37公
    克，此有法務部調查局97年3月10日調科壹字第09723016300
    號鑑定書1份在卷足憑（見97年度毒偵字第415號卷第26頁）
    。此外，另有海洛因1包、研磨機、磅秤各1台及攪拌杯1個
    扣案可資佐證，足認被告之自白與事實相符。
二、按毒品危害防制條例於92年7月9日修正公布，自93年1月9日
    施行，其中第20條、第23條將施用毒品之刑事處遇程序，區
    分為「初犯」及「5年內再犯」、「5年後再犯」。依其立法
    理由之說明：「初犯」，經觀察、勒戒或強制戒治後，應為
    不起訴處分或不付審理之裁定；經觀察、勒戒或強制戒治執
    行完畢釋放後，「5年內再犯」者，因其再犯率甚高，原實
    施之觀察、勒戒及強制戒治既已無法收其實效，爰依法追訴
    或裁定交付審理。至於經觀察、勒戒或強制戒治執行完畢釋
    放後，「5年後再犯」者，前所實施之觀察、勒戒或強制戒
    治已足以遮斷其施用毒品之毒癮，為期自新及協助其斷除毒
    癮，仍適用「初犯」規定，先經觀察、勒戒或強制戒治之程
    序。從而依修正後之規定，僅限於「初犯」及「5年後再犯
    」二種情形，始應先經觀察、勒戒或強制戒治程序。倘被告
    於5年內已再犯，經依法追訴處罰，縱其第3次（或第3次以
    上）再度施用毒品之時間，在初犯經觀察、勒戒或強制戒治
    執行完畢釋放5年以後，已不合於「5年後再犯」之規定，且
    因已於「5年內再犯」，顯見其再犯率甚高，原實施觀察、
    勒戒或強制戒治，已無法收其實效，即應依該條例第10條處
    罰，最高法院95年度第7次刑事庭會議決定可資參照。查被
    告前因施用毒品案件，經本院以89年度毒聲字第1745號裁定
    令入戒治處所施以強制戒治1年，嗣經本院以91年度毒聲字
    第277號裁定停止強制戒治，所餘期間付保護管束，於91年6
    月7日出監，而於91年7月14日保護管束期滿，未經撤銷，視
    為強制戒治期滿，刑事訴追部分，先後經本院各判處有期徒
    刑1年2月、1年6月，並均經臺灣高等法院臺南分院駁回上訴
    確定，裁定應執行有期徒刑2年6月確定，於93年3月17日假
    釋，又因施用毒品之毒品危害防制條例等案件，先後經本院
    各判處有期徒刑10月及1年確定，而與上揭撤銷假釋之殘刑
    接續執行，於96年8月24日執行完畢，有臺灣高等法院被告
    前案紀錄表1份附卷可憑，是被告於強制戒治執行完畢釋放
    後，於5年內已再犯，並經依法追訴處罰，雖其本件再度施
    用毒品之時間，在初犯經強制戒治執行完畢釋放5年以後，
    已不合於「5年後再犯」之規定，依上開決定，應依法追訴
    處罰甚明。本件事證明確，被告施用第1級毒品、第2級毒品
    之犯行均堪予認定。
三、核被告所為，係犯毒品危害防制條例第10條第2項之施用第2
    級毒品罪，及同條例第10條第1項之施用第1級毒品罪。被告
    持有第2級毒品甲基安非他命及第1級毒品海洛因進而施用之
    ，其持有之低度行為應為施用之高度行為所吸收，均不另論
    罪。被告事實欄一(二)部分，係以一施用毒品行為，同時施用
    海洛因、甲基安非他命，係一行為觸犯數罪名，為想像競合
    犯，應依刑法第55條規定從一重之施用第1級毒品罪論處。
    被告所犯上開施用第2級毒品罪1罪，及施用第1級毒品罪2罪
    ，犯意各別，罪名有異，應予分論併罰。又被告受徒刑之執
    行完畢後，5年以內故意再犯本件有期徒刑以上之罪，均為
    累犯，各應依刑法第47條第1項規定加重其刑。爰審酌被告
    前因施用毒品犯行，經強制戒治執行完畢，猶不思藉機徹底
    戒除施用毒品之惡習，再次施用毒品，惟其施用毒品係自戕
    行為，及本件施用毒品之手段，其犯後坦承犯行態度良好等
    一切情狀，各量處如主文所示之刑，並定其應執行之刑。事
    實欄一(二)扣案之海洛因1包，海洛因驗餘淨重0.37公克，屬
    毒品危害防制條例所稱之第1級毒品，應依毒品危害防制條
    例第18條第1項前段之規定，宣告沒收銷燬之；而扣案之前
    開毒品外包裝袋1個、研磨機、磅秤各1台及攪拌杯1個，係
    被告所有供犯罪所用之物，業據被告於本院審理時供承在卷
    （見本院卷第42頁），爰依刑法第38條第1項第2款規定宣告
    沒收。
據上論斷，應依刑事訴訟法第273條之1第1項、第299條第1項前
段，毒品危害防制條例第10條第1項、第2項、第18條第1項前段
，刑法第11條前段、第55條、第47條第1項、第51條第5款、第38
條第1項第2款，判決如主文。
本案經檢察官廖俊豪到庭執行職務。
中    華    民    國    97    年    5     月    30    日
                    刑事第二庭   法  官         卓春慧
上列正本證明與原本無異。
如不服本判決，應於判決送達後十日內向本院提出上訴狀，上訴
書狀依法應敘述具體理由，如未敘述具體理由者，應於上訴期間
屆滿後二十日內補提理由書於本院（均應附繕本）。
中    華    民    國    97    年    5     月    30    日
                                 書記官         李玫娜
附錄本案論罪科刑法條全文：
毒品危害防制條例第10條：
施用第一級毒品者，處6月以上5年以下有期徒刑。
施用第二級毒品者，處3年以下有期徒刑。


司法院資訊處製作；財團法人民間司法改革基金會備份。
